# 股权收购采用特殊性税务处理时递延所得税问题

提问人：harryliang9527 时间：2016-03-16 11:08:47
请教各位老师一个小问题：
A公司采用股权支付的方式收购C公司的股权，假设适用特殊性税务处理，且构成非同一控制下的控股合并。此时A公司取得C公司的长期股权投资以股权的公允价值入账，而其计税基础仍以原有计税基础确定，那么此时长投账面价值和计税基础的差异在A公司单体报表上是否需要确认递延所得税负债？如果需要确认，相应的借方科目是否为资本公积———股本溢价？
初学会计，困扰了许久，谢谢各位老师！

回答人：chenyiwei
母公司个别报表层面不就此确认递延所得税负债。因为在个别报表层面，该交易就是一项资产的初始确认，且初始确认时既不影响损益也不影响应纳税所得额（注：只有在合并报表层面才表现为一项企业合并，个别报表层面只是资产初始确认，并不表现为企业合并），所以根据《企业会计准则第 18 号——所得税》第十一条的“初始确认豁免”规定，在个别报表层面不确认递延所得税负债。

提问人：harryliang9527 时间：2016-09-04 22:52:47
陈老师您好，对这个问题还有一点疑问请教您：如果该交易依然为非同一控制控股合并，且适用特殊性税务处理。A公司通过发行自身股份来换取C公司的股权，那么A公司的会计分录应该是： 借：长期股权投资——C公司 贷：股本 资本公积——股本溢价 在这个交易中虽然既不影响损益也不影响应纳税所得额，但是如果不确认递延所得税负债同时冲减资本公积——股本溢价的话，是否会高估资本公积股本溢价？如果参照可供出售金融资产的公允价值变动时的递延所得税处理，也是既不影响损益也不影响应纳税所得额，但是递延所得税负债可以计入其他综合收益。在合并报表层面，对于可辨认资产公允价值高于账面，也需要确认递延所得税资产/负债，计入资本公积。这里虽是单体报表，但是否也能确认递延所得税负债呢？ 另外，按照 2010 版《企业会计准则讲解19—所得税》
的解释， 1 、与子公司、联营企业、合营企业投资等相关的应纳税暂时性差异，一般应确认相关的递延所得税负债，但同时满足以下两个条件的除外： 一是投资企业能够控制暂时性差异转回的时间； 二是该暂时性差异在可预见的未来很可能不会转回。 这笔交易与子公司投资相关，如果不满足例外条件，是否也能在收购当期确认递延所得税呢？谢谢陈老师！

回答人：chenyiwei
1 、不会导致资本公积虚增。投资未来的处置企业可以自行控制，如果不处置则不会形成纳税义务。 2 、可供出售金融资产公允价值变动属于后续计量范畴，不适用“初始确认豁免”，所以应确认递延负债，但与初始确认无可比性